臺灣高等法院刑事判決　　　　　　　　 94年度上易字第979號
上　訴　人　臺灣士林地方法院檢察署檢察官
上　訴　人
即　被　告　乙○○
上列上訴人因被告竊盜案件，不服臺灣士林地方法院93年度易字
第93 3號，中華民國94年4月29日第一審判決（起訴案號：臺灣
士林地方法院檢察署93年度偵字第10751號），提起上訴，本院
判決如下：
    主  文
上訴駁回。
    事  實
一、乙○○曾於民國87年間因竊盜案件，經臺灣臺北地方法院判
    處有期徒刑2年6月，於92年12月17日執行完畢，猶不知悔改
    ，復意圖竊盜，於93年11月25日凌晨5 時許，逾越臺北市○
    ○區○○街1段313巷16弄33號之屋外圍牆，爬進甲○○住宅
    之院子內，適甲○○因出門運動，未將院子內主建物之大門
    上鎖，乙○○趁機自大門進入屋內，進屋後並往2 樓臥房藏
    躲之際，因房門關門聲音驚醒屋內甲○○之妻謝玉琴，當場
    遭謝玉琴與家人逮捕。
二、案經甲○○訴由臺北市政府警察局北投分局移送臺灣士林地
    方法院檢察署檢察官偵查起訴。
    理  由
一、訊據被告乙○○對於其於上揭時、地逾越圍牆進入告訴人甲
    ○○屋內之事實坦承不諱，並有證人即甲○○之妻謝玉琴於
    原審到庭證述：其確實於上開時間在其住處2 樓小孩臥房發
    現被告，於是與家人合力將被告逮捕之事實（見原審94年4
    月15日準備程序筆錄），此外，復有告訴人住處之照片附卷
    可稽。被告雖否認其因為竊盜之動機而侵入上開住宅，並辯
    稱：伊是為躲避債權人而逃入告訴人甲○○屋內云云。然查
    ：被告如係為躲避債權人，依常情則越過告訴人住處之圍牆
    後躲藏於庭院內即可，竟登堂入室，由屋內1樓客廳爬到2樓
    臥室，足證其無故侵入住宅之犯行至明。況據被告所稱其自
    劍潭捷運站附近開始，沿著捷運線，遭駕駛自用小客車之地
    下錢莊人員跟追，伊一路騎腳踏車在前奔逃云云，惟查劍潭
    捷運站至告訴人上開住處附近之石牌捷運站，其間尚有士林
    、芝山2個捷運站，亦即，據被告所述，其騎腳踏車途經3個
    捷運站，其間路途相距非近，被告騎腳踏車，且係沿著捷運
    線旁之公路騎乘之情形下，竟能逃離地下錢莊人員駕駛小客
    車之跟追，則豈有侵入他人住宅躲藏之必要；被告雖提出受
    傷之照片，主張曾於93年5月5日遭地下錢莊人士毆打等情，
    惟查被告提出之照片雖顯示被告背部有多處新傷痕，但並無
    任何證據足以證明毆打被告之人，即係地下錢莊之人。縱被
    告確曾遭地下錢莊之人毆打，然依被告陳述其係於93年5月5
    日遭毆打，與本案發生日期已相隔6 月，足見其關連性已遠
    ，自不能據以證明被告於本案確因遭地下錢莊之人跟追而侵
    入告訴人之住宅為正當，是認被告所辯均不足採信。其無故
    侵入告訴人住宅，事證已明，被告之犯行堪以認定。
二、核被告所為，係犯刑法第306條第1項之無故侵入住宅罪。原
    審以起訴書雖未論及此一法條，惟犯罪事實欄已經詳列起訴
    ，並經被害人合法告訴，自得依法判決。並審酌被告前曾犯
    罪及執行完畢，如事實欄所載，有本院被告全國前案紀錄表
    1 份在卷可憑，並經原審調閱臺灣士林地方法院檢察署92年
    執更字第381 號被告竊盜執行案件卷宗核認無訛，以被告執
    行完畢後，5 年內再犯有期徒刑以上之本罪，為累犯，依法
    加重其刑，原審適用刑法第306條第1項、第47條、罰金罰鍰
    提高標準條例第1 條前段爰審酌被告之前科素行、犯罪動機
    、手段、所生危害及犯後猶飾詞卸責等一切情狀，量處有期
    徒刑捌月，以資警惕。經核其認事用法核無違誤。
三、公訴人上訴意旨以證人甲○○證述當日伊出門前供桌上神明
    燈座尚未掉落，而證人謝玉琴證述當日甲○○出門後約5 分
    鐘便發覺小偷入侵，且燈座為銅製品，約一斤重，風不可能
    將燈座吹倒等情，推論燈座傾倒，致燈罩落地破裂，應係被
    告所為，足見被告已著手翻找財物云云。又被告前有竊盜前
    科多次，應依竊盜犯贓物犯保安處分條例諭知於刑之執行前
    令入勞動場所強制工作等語。被告上訴意旨以並非故意侵入
    他人住宅及量刑太重云云。
四、惟查：
（一）按侵入住宅竊盜究以何時為著手起算時點，依一般社會觀
      念，咸認行為人以竊盜為目的，而侵入他人住宅，搜尋財
      物時，始應認與竊盜之著手行為相當（最高法院84年度台
      上字第4341號及87年度上易字第396 號判決參照）；又如
      僅著手於刑法第321條第1項所列各款之加重條件行為，而
      未著手於客觀上可認為竊盜行為之實行，縱其目的係在行
      竊，仍難論以加重竊盜未遂罪（最高法院28 年滬上字第8
      號判例參照）。
（二）查被告基於竊盜之動機侵入告訴人之住宅，業經認定，已
      如前述，惟其是否著手於客觀上可認為竊盜行為之實行，
      則有再予審究之餘地。經查被告否認其有碰觸供桌上之物
      ，而據告訴人甲○○及其妻謝玉琴於原審到庭所述，當日
      風勢很大，甲○○約在清晨5 時出門運動，出門前曾上香
      ，其確定離家前供桌上神明燈座並未傾倒，神明燈之燈罩
      未落地，甲○○離家後，被告約於5 分鐘內即侵入其住處
      ，旋即被發現。雖神明燈座重約1 台斤餘，應不致遭風吹
      倒，然因未親眼看見，不能確定係被告所為，神明燈僅傾
      倒1座等語（見原審93年4月15日準備程序筆錄），亦不能
      積極證明被告確實有碰觸供桌，參以神明燈座傾倒之原因
      或有風吹等其他可能之因素，無法絕對排除。按罪證有疑
      ，利歸被告，雖認被告侵入上開住宅與神明燈傾倒之時間
      相近，然無法遽認神明燈座傾倒必係被告所為，此外，依
      前揭證人所言，家中另無其他遭被告翻找財物之相關跡證
      ，且被告被發現時係蹲在告訴人家中2樓其中1間臥房內牆
      角，此經謝玉琴敘明（見原審同上準備程序筆錄），因認
      尚乏證據認定被告有翻找、搜尋、或物色值錢財物之動作
      ，是無從認為被告已著手於竊盜之犯行，其竊盜罪嫌應尚
      未成立。此外，又查無其他積極證據，足認被告確有竊盜
      未遂之情事，被告竊盜犯行尚屬不能證明，原審因認其與
      有罪判決之侵入住宅之基本社會事實同一，而變更起訴法
      條。核無不合，且既不成立竊盜罪，自不能依竊盜犯贓物
      犯保安處分條例諭知於刑之執行前令入勞動場所強制工作
      。是公訴人之上訴意旨仍指被告已著手於翻找財物之竊盜
      行為，應成立竊盜未遂罪，及請求為強制工作之諭知。指
      摘原判決不當，為無理由，應予駁回。
（三）被告上訴意旨請求與告訴人對質，並否認犯罪及原審量刑
      過重，請求改判云云。惟查，被告請求傳訊告訴人到庭係
      為證明其並無偷竊告訴人財物，按被告所為尚未達竊盜罪
      之著手翻找財物行為，而認其未該當竊盜罪之構成要件已
      如前述，則被告請求傳訊告訴人及證人到庭，即無必要。
      又其確犯無故侵入住宅罪已如前述。另按量刑輕重係屬事
      實審法院得依職權自由裁量之事項，苟已斟酌刑法第57條
      各款所列情狀而未逾越法定刑度，不得遽指為違法，此有
      最高法院72年台上字第6696號判例可資參佐。查本件被告
      所犯前開犯行，業經原審斟酌被告之素行，犯罪動機、手
      段、所生危害及犯後猶飾詞卸責等刑法第57條各款所列情
      狀而於法定刑度內酌情為量處，量刑尚稱平允，難認有何
      過重之處，被告上訴意旨空言否認犯罪及認原審量刑過重
      云云，自屬無理由，應予駁回。
據上論斷，應依刑事訴訟法第368條，判決如主文。
本案經檢察官劉斐玲到庭執行職務。
中　　華　　民　　國　　94　　年　　10　　月　　6 　　日
　　　　　　　　　刑事第十四庭審判長法　官 張連財
　　　　　　　　　　　　　　　　    法　官 林明俊
　　　　　　　 　 　　　　　　      法　官 楊照男
以上正本證明與原本無異。
不得上訴。
                                    書記官 陳秋雄
中　　華　　民　　國　　94　　年　　10　　月　　6 　　日
附錄：本案論罪科刑法條全文
中華民國刑法第306 條第1 項
 (侵入住居罪)
無故侵入他人住宅、建築物或附連圍繞之土地或船艦者，處一年
以下有期徒刑、拘役或三百元以下罰金。
罰金罰鍰提高標準條例第1條前段 (罰金罰鍰之提高及其倍數)依
法律應處罰金、罰鍰者，就其原定數額得提高為二倍至十倍。但
法律已依一定比率規定罰金或罰鍰之數額或倍數者，依其規定。
